【裁判字號】    92,交上易,1498
【裁判日期】    921217
【裁判案由】    過失傷害
【裁判全文】
臺灣高等法院臺中分院刑事判決                九十二年度交上易字第一四九八號
    上  訴  人  臺灣臺中地方法院檢察署檢察官
    上  訴  人
    即  被  告  丁○○
右上訴人等因被告過失傷害案件，不服臺灣臺中地方法院九十二年度交易字第二０七
號中華民國九十二年六月三十日第一審判決（起訴案號：臺灣臺中地方法院檢察署九
十二年度偵字第三六０八號），提起上訴，本院判決如左：
      主  文
原判決撤銷。
丁○○因過失傷害人，處有期徒刑參月，如易科罰金，以參佰元折算壹日。
      事  實
一、丁○○於民國（下同）九十一年五月八日二十時十分許，駕駛車號ＳＳＲ－四一
    六號輕型機車，沿台中市○區○○街由東往西方向行進，途經光輝街一００號旁
    無名巷之無號誌路口時，本應注意車前狀況，並隨時採取必要之安全措施，及減
    速慢行，而依當時情況路面無障礙，又非不能注意，竟疏於注意車前狀況而貿然
    前行，適逢丙○○抱女兒乙○○，自上開無名巷口步行右轉出來，丁○○見狀已
    避煞不及，自後方撞及丙○○左後方，並致乙○○從丙○○手中墜落，造成丙○○受有頭部外傷、後枕部裂傷三Ｘ一公分、左手第二掌骨骨折等普通傷害；而乙○○則受有頭部外傷、顏面擦傷０．五Ｘ０．五公分、右手腕擦傷一Ｘ０．五公
    分等普通傷害。
二、案經被害人丙○○（兼乙○○之法定代理人）訴請臺灣臺中地方法院檢察署檢察
    官偵查聲請簡易判決處刑，經臺灣臺中地方法院改依通常程序審理。
      理  由
一、訊據上訴人即被告丁○○（下稱被告）對於右揭時地駕車撞及被害人丙○○，致
    丙○○、乙○○受傷之事實，惟辯稱：本件車禍被害人丙○○疏於注意車道行車
    狀況，與其妻併肩行於被佔用而狹窄之道路，該路段於案發時並無路燈，並非完
    全為伊過失等語。惟查：(一)、右揭事實業據告訴人丙○○於警詢、偵查原審及本
    院均指述不移，被告於偵查中亦坦承：未注意車前行人而肇事，有過失等情不諱
    （見偵字偵查卷第十四頁），復有交通事故現場圖、調查報告表等各一份附卷可
    佐。而被害人乙○○、丙○○因本件車禍受有事實欄所述傷害，亦有中山醫學大
    學附設醫院診斷證明書二份附卷可佐（見發查字偵查卷第五、六頁）。再者，本
    件經送台灣省台中市區車輛行車事故鑑定委員會鑑定結果，亦認丁○○駕駛輕機
    車行至無號誌口而駕駛失控撞及行人，為肇事主因，被害人無肇事因素，路邊違
    規停車者為肇事次因，有該委員會九十二年五月二十六日中市鑑字第九二０五八
    五號函一份附卷可稽（見原審交易字卷第二十三至二十四頁）；本院送台灣省車
    輛行車事故覆議鑑定委員會覆議肇事責任，該委員會於九十二年十一月四日府覆
    議字第九二一一０七五號函復稱：照原鑑定意見另增列：「三行人陳（按：陣之
    筆誤）宣宏無肇事因素」等語（見本院卷第三十八頁），均認為被告應負本件車
    禍肇責任。又車禍時，告訴人丙○○手抱其女乙○○乙○○走出巷口，丙○○之
    妻則跟隨在後，此據告訴人丙○○陳明在卷（見本院卷第五十六頁），被告於警
    詢中亦供稱：「．．．因為當時他們父女二人從巷道內走出來」等語（見發查續
    字偵查卷第四頁反面），是被告於本院辯稱：本件車禍被害人丙○○疏於注車道
    行車狀況，與其妻併肩行於被佔用而狹窄之道路云云，委無可採。(二)、按汽車行
    駛時，駕駛人應注意車前狀況，並隨時採取必要之安全措施，道路交通安全規則
    第九十四條第三項定有明文。被告駕駛汽車，自應注意上述道路交通安全規則之
    規定，且依當時情況，天候為晴、路面無障礙、視距良好之情況下，並無不能注
    意之情事，被告應注意，並能注意而不注意，以致肇事，致被害人乙○○、丙○○受有事實欄所述之傷害，被告應有過失，且被告之過失行為與被害人等之傷害
    間有相當因果關係。至於該路段是否設置路燈，核不影響被告駕駛車輛應注意車
    前狀況之義務。本件事證明確，被告所否認與辯解，無非卸責飾詞，核無可採，
    其犯行堪予認定，應依法論科。
二、核被告所為，係犯刑法第二百八十四條第一項前段之過失傷害罪。被告以一過失
    行為，致二人受傷，為想像競合犯，應從一重處斷。原審以被告罪證明確，依法
    論罪科刑，固非無見，惟查：原判決既援引台灣省台中市區車輛行車事故鑑定委
    員會鑑定結果，認為被告駕駛輕機車行至無號誌口而駕駛失控撞及行人，為肇事
    主因，被害人無肇事因素，路邊違規停車者為肇事次因，然而於科刑審酌理由復
    記載「爰審酌被告之過失程度、被害人與有過失及其所受傷勢、被告之犯後態度
    等一切情狀」，對於被害人丙○○有無應負肇事責任，前後矛盾，尚有未洽。檢
    察官上訴意旨亦指摘及此，為有理由；被告提起上訴，以其不應負全部責任，原
    審量刑過重云云，則無可取，惟原判決既有上述可議之處，自屬無可維持，應由
    本院撤銷改判。爰審酌被告之過失程度、被害人等所受傷勢、被告之犯後態度等
    一切情狀，量處被告如主文第二項所示之刑，並諭知易科罰金之折算標準。
據上論斷，應依刑事訴訟法第三百六十九條第一項前段、第三百六十四條、第二百九
十九條第一項前段，刑法第二百八十四條第一項前段、第五十五條、第四十一條第一
項，罰金罰鍰提高標準條例第一條前段、第二條，判決如主文。
本案經檢察官甲○○到庭執行職務。
中      華      民      國    九十二    年     十二     月     十七     日
                                    臺灣高等法院臺中分院刑事第七庭
                                          審判長法  官  江  錫  麟
                                                法  官  黃  日  隆
                                                法  官  謝  說  容
右正本證明與原本無異。
不得上訴。
                                                書記官  陳  振  海
中      華      民      國      九十二   年     十二      月    十八    日
附錄本案論罪科刑法條：
刑法第二百八十四條第一項：
  因過失傷害人者，處六月以下有期徒刑、拘役或五百元以下罰金，致重傷者，處一
  年以下有期徒刑、拘役或五百元以下罰金。                                Ｉ


司法院資訊處製作；財團法人民間司法改革基金會備份。
